最高法院刑事判決　　　　　　　　　　　　　　　八十八年度台上字第一三○一號
　　上訴人　台灣高等法院檢察署檢察官
　　被　告　甲○○　男
右上訴人因被告偽造有價證券案件，不服台灣高等法院中華民國八十六年四月十二日
第二審更審判決（八十六年度上更(一)字第一三四號，起訴案號：台灣板橋地方法院檢
察署八十年度偵字第五七三八號），提起上訴，本院判決如左：
    主  文
原判決撤銷，發回台灣高等法院。
    理  由
本件原判決以公訴意旨略稱：被告甲○○與俞先隆（業經判處有期徒刑三年六月確定
，現執行中）、余方針（業經判處有期徒刑三年確定，並已執行完畢），意圖供行使
之用，基於共同之犯意聯絡，於民國八十年四月下旬某日，在臺北縣板橋市○○路○
段四一○巷一弄十七號四樓余方針住家房間內，推由甲○○及俞先隆以原判決（下同
）附表（二）所示之器具原料，將附表（一）所示二張已掛失並結清銷戶，已無價值
之定期存款單（以下簡稱定存單），重行予以製作，將附表（一）編號一存款人為葉
美玉之定存單原本上之大寫金額偽造為新臺幣（下同）三十億圓，小寫金額及打孔小
寫金額偽造為3.000.000.000 ，將存款人葉美玉及發票襄理之簽名加以塗銷（仍保留
該襄理之發票印文），另將附表（一）編號二存款人為陳雪娥之定存單原本上之大寫
金額偽作為三十億圓整，小寫金額及打孔小寫金額打造為3.000.000.000.00，將存款
人陳雪娥之姓名塗銷，復偽刻台灣銀行忠孝分行經理之職章，為警查獲，並扣得如附
表（一）、（二）所示之定期存款單、器具、原料及附表（三）所示物品，因認甲○
○涉犯刑法第二百十七條第一項、第二百零一條第一項之罪嫌等語。經審理結果，認
為被告甲○○之犯罪不能證明，因而撤銷第一審論處被告甲○○以共同意圖供行使之
用，而偽造有價證券罪刑之判決，改判諭知該被告無罪，雖非無見。惟查據已定讞之
共犯余方針於警訊時坦承附表（一）所示二張定存單係俞先隆所有，甲○○塗改變造
後，交給伊（第五七三八號偵查卷第六頁），於偵查中亦供稱：俞先隆與甲○○將上
開定存單寫成三十億元金額，彼二人互不信任，利用伊處聯絡（同上偵查卷第三十六
頁反面），嗣於第一審法院另案八十年訴字第九一三號案審理中復稱甲○○與俞先隆
在伊小孩書房偽造上開定存單（該案卷第六、第四十六頁），於第一審調查時更供稱
警方查扣之如附表（二）所示器具原料是甲○○的，如附表（一）所示之定存單可能
是俞先隆交給甲○○，他們二人在伊家客廳拿來拿去，且是甲○○在伊小孩書桌上用
水彩偽造的等語明確（第一審卷第二十九頁），如果無訛，被告雖將本件定存單原存
款人葉美玉、陳雪娥之姓名塗銷，致其所為因不具備定存單之必要條件（尚未另行填
載存款人姓名），而尚未有效成立。然其有偽造定存單之意圖，至為明顯，且已備妥
如原判決附表(二)所示偽造定存單之各項器械原料，則其所為是否構成刑法第二百零四
條預備偽造有價證券罪責，饒堪研求，原審見未及此，遽認被告之犯罪不能證明，而
為無罪之諭知，自嫌速斷，而有適用法則不當之違背法令。檢察官上訴意旨，指摘原
判決違誤，非無理由，應認仍有撤銷發回之原因。
據上論結，應依刑事訴訟法第三百九十七條、第四百零一條，判決如主文。
中      華      民      國    八十八    年      三      月     十八     日
                              最高法院刑事第五庭
                                  審判長法官  黃  劍  青
                                        法官  劉  敬  一
                                        法官  林  增  福
                                        法官  邵  燕  玲
                                        法官  張  清  埤
      右正本證明與原本無異
                                              書  記  官
中      華      民      國    八十八    年      三      月    二十四    日
                                                                      Ｋ
